【裁判字號】    94,上訴,4055
【裁判日期】    950406
【裁判案由】    違反槍砲彈藥刀械管制條例
【裁判全文】
臺灣高等法院刑事判決                94年度上訴字第4055號
上  訴  人  臺灣板橋地方法院檢察署檢察官
被      告  甲○○
上列上訴人因違反槍砲彈藥刀械管制條例等案件，不服臺灣板橋
地方法院94年度訴字第399號，中華民國94年9月21日第一審判決
（起訴案號：臺灣板橋地方法院檢察署93年度偵字第18072 號）
，提起上訴，本院判決如下：
    主  文
原判決關於未經許可，持有可發射子彈具有殺傷力之槍枝及定執
行刑部分撤銷。
甲○○未經許可，持有可發射子彈具有殺傷力之槍枝，處有期徒
刑壹年貳月，併科罰金新臺幣參萬元，罰金如易服勞役以新臺幣
玖佰元即銀元佰元折算壹日。扣案之仿WALTHER廠PPK/S型半自
動手槍製造之金屬玩具手槍，換裝土造金屬槍管改造而成之改造
手槍壹支（槍枝管制編號：0000000000，含彈匣壹個）及子彈壹
顆均沒收。
    事  實
一、甲○○明知具有殺傷力之槍枝及子彈，分別係屬槍砲彈藥刀
    械管制條例第4條第1項第1款及第2款之槍砲及彈藥，非經主
    管機關許可不得持有之，竟基於持有槍、彈之犯意，於民國
    93年11月3 日晚間某時，在臺北縣板橋市○○路肯德基前，
    向姓名年籍不詳綽號「阿林」之成年男子，以新台幣（以下
    同）20,000元之價格，購買仿WALTHER廠PPK/S型半自動手槍
    製造之金屬玩具手槍，換裝土造金屬槍管改造而成，可擊發
    適用子彈，認具有殺傷力之改造手槍1 支（槍枝管制編號：
    0000000000，含彈匣1個）及具有殺傷力之子彈1顆（原先購
    買5顆子彈，其中1顆具殺傷力《口徑7.65mm 制式子彈》，4
    顆不具殺傷力），旋將之放置在吳爵男位於臺北縣板橋市○
    ○路○段50巷11號4樓之住處（吳爵男不知甲○○持有槍彈之
    犯行），而無故持有之。嗣於93年11月8日下午5時30分許，
    在臺北縣板橋市○○路一段50巷22號地下3 樓，吳爵男與陳
    賜忠（另為不起訴處分）正欲取車時，經埋伏之員警持搜索
    票盤詰，吳爵男即主動自其手提包內，取出甲○○所有之槍
    管乙支，交由員警扣案。吳爵男復帶警至臺北縣板橋市○○
    路○段50巷11號4樓租屋處查獲甲○○，並扣得甲○○所持有
    之具有殺傷力之改造手槍1 支（槍枝管制編號：0000000000
    ，槍管於吳爵男手提包內為警方起獲，業如上述，警方隨即
    於吳爵男、甲○○住處起獲槍身、零件、彈匣，該槍為警在
    甲○○及吳爵男面前組裝）及具殺傷力之改造子彈1 顆（原
    扣案5顆子彈，其中4顆因無法擊發，認不具殺傷力）。
二、案經臺北市政府警察局大安分局報請臺灣板橋地方法院檢察
    署檢察官偵查起訴。
    理  由
一、上揭未經許可持有槍彈之事實，業據被告甲○○迭次於警詢
    、偵查、原審及本院審理時坦承不諱，復有扣案之上開改造
    手槍1支（含彈匣1個）及子彈1 顆，可資佐證，又扣案之上
    開改造槍枝1支及子彈1顆，經送請內政部警政署刑事警察局
    以性能檢驗法、試射法鑑定結果：「送鑑改造8厘米手槍1支
    ，認係仿WALTHE R廠PPK/S 型半自動手槍製造之金屬玩具手
    槍換裝土造金屬槍管改造而成之改造手槍，經檢視，其欠缺
    保險鈕，惟不影響槍枝正常擊發功能，可擊發適用子彈，認
    具有殺傷力。送鑑子彈1顆，認係口徑7.65 mm之制式子彈，
    認具殺傷力」，此有該局所出具94年1月5日刑鑑字第093022
    8243號槍彈鑑定書乙份可佐（見偵查卷第134 頁），足認被
    告之自白與事實相符。本案事證明確，被告持有槍彈之犯行
    已臻明確，應予依法論科。
二、按被告行為後，槍砲彈藥刀械管制條例於94年1月26 日修正
    公布部分條文，於同年月28日生效，修正前該法第11 條第4
    項規定為「未經許可，持有、寄藏或意圖販賣而陳列第1 項
    所列槍砲者（同法第4條第1項第1 款所稱其他可發射金屬或
    子彈具有殺傷力之各式槍砲），處1年以上7年以下有期徒刑
    ，併科新臺幣700 萬元以下罰金。」，修正後該法刪除第11
    條之規定，於第8條第1項至第5 項所列槍枝種類，增列同法
    第4條第1 項第1款所定其他可發射金屬或子彈具有殺傷力之
    各式槍砲，並將第8條第4項修正為：「未經許可，持有、寄
    藏或意圖販賣而陳列第1 項所列槍枝者（鋼筆槍、瓦斯槍、
    麻醉槍、獵槍、空氣槍或第4條第1項第1 款所定其他可發射
    金屬或子彈具有殺傷力之各式槍砲），處3年以上10 年以下
    有期徒刑，併科新臺幣700 萬元以下罰金。」。經比較行為
    時法及裁判時法之結果，以適用行為時法較有利於行為人，
    依刑法第2條第1項但書之規定，本件應適用行為時法即修正
    前槍砲彈藥刀械管制條例第11條第4 項之規定處斷。至於持
    有子彈部分，因槍砲彈藥刀械管制條例第12條第4 項未經修
    正，則應適用裁判時之新法。次按可發射金屬或子彈具有殺
    傷力之改造槍枝及可供該槍枝使用具有殺傷力之子彈分別係
    槍砲槍藥刀械管制條例第4條第1項第1、2款所列之槍枝及子
    彈，依同條例第5 條之規定，非經中央主管機關許可，均不
    得持有。被告甲○○未經許可，持有可發射子彈具有殺傷力
    之改造槍枝及子彈1 顆，核其所為，係犯修正前槍砲彈藥刀
    械管制條例第11條第4 項未經許可持有可發射子彈具殺傷力
    之槍枝罪及修正後同條例第12條第4 項未經許可持有子彈罪
    。又被告同時自綽號「阿林」之成年男子處收受上開具殺傷
    力之改造手槍及子彈而持有之，係以一持有行為而同時觸犯
    上開2罪名，為想像競合犯，應依刑法第55條規定，從1較重
    之未經許可持有可發射子彈具有殺傷力之改造槍枝罪處斷。
三、原審就被告所犯未經許可，持有可發射子彈具有殺傷力之槍
    枝部分認被告罪證明確，予以論罪科刑，固非無見，惟查原
    判決主文及事實就被告所犯連續加重竊盜罪及未經許可持有
    可發射子彈具有殺傷力之改造槍枝罪二罪係數罪併罰，然於
    理由欄內並未說明二者關係，原判決主文就未經許可持有可
    發射子彈具有殺傷力之改造槍枝罪部分諭知併科罰金新台幣
    三萬元及諭知易服勞役之折算標準，但定執行時就該部分漏
    未諭知，容有未洽。檢察官據此就未經許可持有可發射子彈
    具有殺傷力之改造槍枝罪部分提起上訴（加重竊盜部分檢察
    官未提上訴），指摘原判決不當，其上訴有理由，爰由本院
    將原判決關於未經許可持有可發射子彈具有殺傷力之改造槍
    枝罪部分及定執行刑部分撤銷改判，並審酌被告之素行，其
    不思以正途獲取財物之犯罪動機、目的，犯罪之手段，其無
    視法律之禁止，於此社會治安日益惡化之際，猶持有上開具
    殺傷力之改造槍枝及子彈，危害社會治安甚鉅，惟其素行良
    好，有本院被告全國前案紀錄表存卷可稽，及其犯罪之動機
    、目的、手段、智識程度、犯罪後坦承槍砲犯行態度良好等
    一切情狀，量處如主文所第二項示之刑，就併科罰金部分並
    諭知易服勞役之折算標準，以示懲儆。
四、至扣案之上開仿WALTHER廠PPK /S 型半自動手槍製造之金屬
    玩具手槍，換裝土造金屬槍管改造而成之改造手槍1 支（槍
    枝管制編號：0000000000，含彈匣1個）及子彈1顆（口徑7.
    65mm之制式子彈），屬違禁物，應依刑法第38條第1項第1款
    之規定，宣告沒收之。又扣案之彈匣1 個係手槍之配件，屬
    槍枝構造之一部分，與手槍同屬違禁物，應併依刑法第38條
    第1項第1款規定沒收。至另查獲之子彈4 顆，經送請內政部
    警政署刑事警察局採樣試射鑑定結果，其中3 顆，認均係具
    直徑約7.9mm金屬彈頭之土造子彈，經採樣1顆試射，無法擊
    發，認不具殺傷力；另1 顆，認係由玩具金屬彈殼加裝直徑
    約 7.6mm金屬彈頭而成之改造子彈，經實際試射，無法擊發
    ，認不具殺傷力，有上開內政部警政署刑事警察局所出具94
    年1月5日刑鑑字第0930 228243號槍彈鑑定書1份在卷可參，
    是扣案之另子彈4 顆，既非屬違禁物，爰不予宣告沒收，附
    此敘明。
五、據上論斷，應依刑事訴訟法第369條第1項前段、第364 條、
    第299條第1項前段，修正前槍砲彈藥刀械管制條例第11條第
    4項、修正後槍砲彈藥刀械管制條例第12條第4項，刑法第11
    條前段、第2條第1項、第55條、第42條第2項、第38條第1項
    第1款，罰金罰鍰提高標準條例第1條前段、第2 條，現行法
    規所定貨幣單位折算新台幣條例第2條，判決如主文。
本案經檢察官洪泰文到庭執行職務。
中    華    民    國    95    年    4     月    6     日
                  刑事第七庭    審判長法  官  陳正雄
                                      法  官  許宗和
                                      法  官  許錦印
以上正本證明與原本無異。
如不服本判決，應於收受送達後十日內向本院提出上訴書狀，其
未敘述上訴之理由者並得於提起上訴後十日內向本院補提理由書
（均須按他造當事人之人數附繕本）。
                                      書記官  楊妙恩
中    華    民    國    95    年    4     月    13    日
附錄本案論罪科刑法條全文：
修正前槍砲彈藥刀械管制條例第11條
未經許可，製造、販賣或運輸第4條第1項第1 款所稱其他可發射
金屬或子彈具有殺傷力之各式槍砲者，處5 年以上有期徒刑，併
科新臺幣1000萬元以下罰金。
未經許可，轉讓、出租或出借前項所列槍砲者，處3 年以上10年
以下有期徒刑，併科新臺幣700萬元以下罰金。
意圖供自己或他人犯罪之用，而犯前2項之罪者，處無期徒刑或7
年以上有期徒刑，併科新臺幣1000萬元以下罰金。
未經許可，持有、寄藏或意圖販賣而陳列第1 項所列槍砲者，處
1年以上7年以下有期徒刑，併科新臺幣700萬元以下罰金。
第1項至第3項之未遂犯罰之。
槍砲彈藥刀械管制條例第12條
未經許可，製造、販賣或運輸子彈者，處1年以上7年以下有期徒
刑，併科新台幣500萬元以下罰金。
未經許可，轉讓、出租或出借子彈者，處6月以上5年以下有期徒
刑，併科新台幣300萬元以下罰金。
意圖供自己或他人犯罪之用，而犯前二項之罪者，處3 年以上10
年以下有期徒刑，併科新台幣700萬元以下罰金。
未經許可，持有、寄藏或意圖販賣而陳列子彈者，處5 年以下有
期徒刑，併科新台幣300萬元以下罰金。
第1項至第3項之未遂犯罰之。


司法院資訊處製作；財團法人民間司法改革基金會備份。
